【裁判字號】    88,易,3102
【裁判日期】    890617
【裁判案由】    家庭暴力罪之傷害
【裁判全文】
臺灣臺北地方法院刑事判決              八十八年度易字第三一二號
    公  訴  人  臺灣臺北地方法院檢察署檢察官
    被      告  丁○○
                丙○○
右列被告因家庭暴力罪之傷害案件，經檢察官提起公訴（八十八年度偵字第一二八三
五號），本院判決如左：
    主  文
丁○○、丙○○無罪。
    理  由
一、公訴意旨略以：被告丁○○與其夫乙○○原住於臺北市○○街三一巷一０號一樓
    ，嗣因與乙○○及其家人相處不睦乃在外住居，八十八年五月二十二日晚上七時
    許（應係九時許之誤載），偕同其弟即被告丙○○返回前揭住處取物並探視其長
    女，惟遭其婆婆甲○○○阻止，被告丁○○、丙○○明知甲○○○年歲已高，竟
    仍共同基於縱致其成傷亦無妨之不確定傷害故意，與甲○○○發生激烈衝撞拉扯
    ，致甲○○○受有胸部瘀血之傷害。因認被告等涉共犯有刑法第二百七十七條第
    一項之傷害罪嫌。
二、按犯罪事實，應依證據認定之，無證據不得推定其犯罪事實；不能證明被告犯罪
    者，應諭知無罪之判決，刑事訴訟法第一百五十四條、第三百零一條第一項分別
    定有明文。又告訴人之告訴，係以使被告受刑事訴追為目的，是其陳述是否與事
    實相符，仍應調查其他證據以資審認，最高法院五十二年臺上字第一三００號亦
    著有判例可參。本件公訴人認被告等涉有右揭犯行，係以告訴人甲○○○之指訴
    及卷附臺北市立仁愛醫院驗傷診斷書資為論據。訊據被告被告丁○○、丙○○均
    供承曾於八十八年五月二十二日晚上九時許，至臺北市○○街三一巷一０號一樓
    ，惟堅決否認上開犯行，辯稱：當日並未與甲○○○發生衝突與拉扯，更無毆打
    甲○○○情事等語。
三、經查，告訴人甲○○○於偵查中稱：被告等係於八十八年五月二十二日晚上十時
    許毆打伊云云（參見偵卷第五十頁八十八年八月十八日訊問筆錄），復於同年八
    月三十日補充告訴理由狀中陳稱：被告等係於同年五月二十二日晚上九時許毆打
    伊云云（參見偵卷第五十三頁）。另告訴人於同年六月二日告訴狀稱：遭被告丙○○以手臂強扣住頸部、胸口，被告丁○○更從旁撞擊伊云云（參見偵卷第一頁
    ），嗣於偵查中稱：「她（被告丁○○）叫她弟弟（被告丙○○）拉我碰撞我胸
    部」云云（參見偵卷第三十一頁八十八年六月二十三日訊問筆錄），繼於偵查中
    稱：「．．．．，她（被告丁○○）就撞我胸部，丙○○拉住我的手，他也有撞
    我胸部，．．．．」云云（參見偵卷第五十頁八十八年八月十八日訊問筆錄），
    再於本院審理中稱：被告丙○○並未撞其胸部云云（參見本院八十九年二月十四
    日訊問筆錄），由上可知，告訴人就被告等如何犯罪，及其時間、經過之陳述前
    後矛盾不一，其指訴得否採信，要非無疑？另告訴人於本院審理中稱：「當天我
    覺得胸部很悶，第二天洗澡，發現胸口有瘀血，我用紅花油去塗，後來有擴大的
    樣子，第三天才去看醫生。」云云（參見本院八十九年三月三日審判筆錄），按
    告訴人係於案發後之第三日，即八十八年五月二十四日下午一時二十五分始至臺
    北市立仁愛醫院驗傷，有臺北市立仁愛醫院驗傷診斷書附卷可稽，依其供述，顯
    然告訴人於案發當日並不知其胸部受有瘀傷，苟被告等蓄意合力傷害告訴人而以
    手肘撞擊告訴人胸部，告訴人焉有不知之理？且訊據證人乙○○即被告丁○○之
    夫於本院審理中陳稱：「當天晚上她（告訴人）告訴我胸口有些痛，那天晚上並
    沒有告知原因，第二天才告訴我。」等語（參見本院八十九年二月十四日訊問筆
    錄），衡諸常情，婆媳間如有齟齬，婆婆必急欲向其子投訴，何況是媳婦毆打婆
    婆如此重大違逆倫常之事？再者，告訴人所受之傷僅係「胸部瘀血三乘二公分」
    ，此有上述卷附之臺北市立仁愛醫院驗傷診斷書足憑，此種傷勢僅係輕微之傷害
    ，其發生原因眾多，被告等如有共同傷害告訴人之未必故意，由被告丙○○抓住
    告訴人之手，再由被告丁○○以手肘碰撞告訴人胸部，告訴人必當極力反抗，其
    傷勢應不只如此，何以告訴人其他手腕手肘處卻未見傷處？且告訴人當日僅告訴
    其子胸口有些痛，足見其自己亦不知胸口腫痛之原因，胸部之所以發生瘀傷，甚
    或可能係因告訴人自己用力塗抹紅花油所致，此可能性並無法完全排除。而訊之
    證人戊○○即向告訴人承租臺北市○○街三一巷一０號一樓房間之房客亦證述：
    當時只聽到地板上傳來急促腳步聲，並未聽到叫聲等語（參見本院八十九年一月
    二十一日訊問筆錄），如被告等果有共同毆打告訴人情事，則為何僅有一牆之隔
    之證人並未聽聞告訴人之求救聲？甚至事發當時為何並未報警處理，且讓其帶走
    原由告訴人照顧之被告丁○○長女范雅智？綜上所述，告訴人所言，即難遽信。
四、依上說明，公訴人遽依告訴人片面且前後相互矛盾之指訴，而認被告等涉犯有傷
    害罪嫌，尚難予以採認，而認被告等犯罪。此外，復查無其他積極之證據，足認
    被告等有公訴人所指之傷害犯行，揆諸首揭說明，不能證明被告犯罪，依法應諭
    知無罪之判決。
據上論斷，應依刑事訴訟法第三百零一條第一項，判決如主文。
本案經檢察官陳宏達到庭執行職務
中      華      民      國      八十九      年      三    月    十七    日
                                      臺灣臺北地方法院刑事第四庭
                                          法  官  侯  水  深
右正本證明與原本無異。
如不服本判決，應於判決送達後十日內，向本院提出上訴狀。
                                          書記官  陳  彥  蕖
中      華      民      國      八十九      年      三    月    廿一    日


司法院資訊處製作；財團法人民間司法改革基金會備份。
